【裁判字號】    92,台上,5047
【裁判日期】    920918
【裁判案由】    違反毒品危害防制條例
【裁判全文】
最高法院刑事判決                              九十二年度台上字第五０四七號
    上  訴  人  甲○○
    選任辯護人  張慶宗律師
                張居德律師
右上訴人因違反毒品危害防制條例案件，不服台灣高等法院台中分院中華民國九十二
年七月十五日第二審判決（九十一年度上重訴字第三八號，起訴案號：台灣台中地方
法院檢察署九十年度偵緝字第六００號），提起上訴，本院判決如左：
    主  文
上訴駁回。
    理  由
一、販賣第二級毒品、行使偽造私文書部分：
按刑事訴訟法第三百七十七條規定，上訴於第三審法院，非以判決違背法令為理由，
不得為之。是提起第三審上訴，應以原判決違背法令為理由，係屬法定要件。如果上
訴理由狀並未依據卷內訴訟資料，具體指摘原判決不適用何種法則或如何適用不當，
或所指摘原判決違法情事，顯與法律規定得為第三審上訴理由之違法情形，不相適合
時，均應認其上訴為違背法律上之程式，予以駁回。本件上訴人甲○○上訴意旨略稱
：(一)、原判決事實欄認定上訴人以每公克低於新台幣（下同）六百七十元之價格，向
某不詳姓名者販入第二級毒品安非他命六十三包、安非他命八包及二大瓶等情，惟於
理由並未說明其所依憑之證據及理由。且就上訴人有何販賣動機、買賣雙方如何聯絡
、約定交易時間及數量等相關細節，未於事實欄記載及於理由欄說明，於法有違。(二)
、證人賴廣生於警訊供稱認識上訴人九個月，且依上訴人、證人彭永霖所供述之內容
，賴廣生並已知上訴人之真實姓名，其竟稱不知上訴人之真實姓名；賴廣生先稱伊與
綽號「阿嘉」、「阿志」、「大頭源」（四人）等人合買安非他命，嗣又稱伊與許文
生、黃國智、綽號「大頭源」、「阿嘉」（五人）合買安非他命，且供述如何向上訴
人購買安非他命之情節，不盡一致；賴廣生先則供稱吳昌發之行動電話號碼係000
0000000，吳昌發告訴伊「大頭源」之行動電話號碼係0000000000
，嗣又改稱係伊杜撰吳昌發之人，不知誰用0000000000行動電話等，其前
後供述顯有矛盾。賴廣生供述與上訴人聯絡之電話號碼，與楊文媛供述與上訴人聯絡
之電話號碼不同，徐為能之電話連絡簿上亦無賴廣生所供述之電話號碼；賴廣生與證
人黃秋梅、許文生、張維忠等人供述之內容不盡相符，楊文媛供述情節前後不一，不
能採為不利上訴人認定之依據。賴廣生供述：由「大頭源」先交貨款給上訴人，再由
「大頭源」或上訴人打電話叫賴廣生前去取安非他命等語，然「大頭源」既已將價款
交與上訴人，則上訴人何以不當場將安非他命交與「大頭源」，其所供述之情節有多
處與常理有違；依賴廣生所供述之內容，其既與「大頭源」共同出資購買毒品，賴廣
生竟不知「大頭源」行動電話之號碼，亦與常理有違。且賴廣生所稱之「大頭源」，
應即係證人蕭俊源，原判決就上情未予究明，復就賴廣生供述各節，未說明其為如何
斟酌取捨之意見，而為不利上訴人之認定，於法有違。(三)、上訴人始終否認經警在桃
園縣中壢市○○街十之一號二樓，及ＬＤ∣七九七九號自用小客車內，所查獲之安非
他命為其所有；楊文媛供述上訴人平時並未住在上址；賴廣生之供述為有瑕疵，已如
前述。原判決未說明有何補強證據可資參酌，率為不利上訴人之論斷，於法有違。(四)
、原判決事實欄認定：上訴人委由黃金泰囑不知情之某刻印商偽刻徐為能印章一枚，
並蓋用該偽刻之徐為能印文一枚於登記書上一節，並未據檢察官起訴，原判決併予審
理，復未說明上訴人行使偽造私文書之行為，如何足以生損害於公眾或他人，均於法
有違。(五)、原判決理由援引賴廣生之供述說明：賴廣生向上訴人取得毒品一包，乃其
事實欄認定：賴廣生向上訴人購買安非他命六十三小包；賴廣生供述與何人合資向上
訴人購買安非他命之情節，前後不一，原判決認定賴廣生與許文生、黃國智、「阿嘉
」、「阿志」、「大頭源」等人合資向上訴人購買安非他命；依賴廣生之供述，賴廣
生並未與「阿嘉」、「大頭源」等人，共同在桃園縣中壢市○○街十之一號二樓，向
上訴人購買安非他命，亦未與許文生、黃國智、「阿嘉」、「大頭源」等人，於八十
八年一月十二日凌晨聚資八十八萬元；原判決理由欄或謂ＬＤ∣七九七九號自小客車
停放於地下室二樓，或又謂停於地下室一樓。均有事實與理由矛盾之違法情形。(六)、
依修正前之刑事訴訟法相關之規定，檢察官固得簽發搜索票，但不得授權警察補充記
載空白搜索票，本件檢察官簽發之搜索票並未記載應予搜索之處所，嗣後由警察人員
補充記載完成，故警方在桃園縣中壢市○○街十之一號二樓，及ＬＤ∣七九七九號自
小客車上所搜得之安非他命，均無證據能力。原判決未說明上訴人販賣安非他命，係
基於營利之意圖為之，亦於法有違。(七)、原判決或認賴廣生部分之供述，不足採信，
而就原判決理由四所載公訴意旨部分，認不能證明上訴人有該部分之犯行，而不另為
無罪之諭知；或又採賴廣生其他之供述，認定上訴人有原判決事實欄所載之犯行，其
對證據之取捨寬嚴不一，於法有違。又楊文媛、徐為能部分均經另案判決無罪，其主
要理由係不能僅憑賴廣生片面之供述，即為不利其等之論斷。原審並無其他證據，而
僅採賴廣生之供述，即為不利上訴人之認定，於法有違。(八)、賴廣生於警訊中供稱：
伊係打0000000000號行動電話與吳昌發（即上訴人）聯絡，則自應查明上
開行動電話之租用及使用情形，原審對上情未予調查，於法有違。又賴廣生與蕭俊源
所供各情不盡一致，其等供述各情究何者足以採信，自有詳加比對之必要，原審僅以
賴廣生經傳訊未到即逕為審結，其調查未盡，於法有違等語。
惟查原判決認定上訴人(一)、有如原判決事實欄所記載之行使偽造私文書犯行，係以上
訴人坦承利用不知情之黃金泰及刻印工，偽刻徐為能之印章並蓋用於汽（機）車過戶
登記書上，向新竹區監理所桃園監理站提出行使等情屬實，上情並分據證人黃金泰、
徐為能供述明確，復有汽車行車執照、汽（機）車過戶登記書影本附卷可資佐證。(二)
、有如原判決事實欄所記載之販賣第二級毒品犯行，迭據證人賴廣生供述甚詳。參酌
賴廣生依憑當時之記憶，帶同警員前往桃園縣中壢市○○街十之一號二樓，即甲○○
、楊文媛同居租住處地下二樓停車場，果在停放該處之車牌號碼ＬＤ｜七九七九號自
小客車後行李箱中，扣得以茶葉包裝袋裝之安非他命二大瓶（毛重一千九百公克）；
證人許文生供稱：……於八十八年一月十二日凌晨，伊有拿十一萬元交給「大頭源」
要向別人購買安非他命，但伊不知道他到底向何人購買，伊所指之「大頭源」者，並
不是在法庭之蕭俊源，伊錢交給「大頭源」時，有伊、「大頭源」、賴廣生、阿嘉、
黃國智等人在場，伊出資十一萬元，但沒有拿到毒品，因賴廣生被查獲，所以沒有拿
到毒品，賴廣生被捕之前打電話告訴伊說已買得毒品，要分毒品，剛好警察到伊住處
查到伊吸食毒品，伊要警察不要辦伊女朋友，條件是伊要交出毒品，所以伊打電話叫
賴廣生將毒品拿到伊住處，結果賴廣生就被警察查獲等情；證人楊文媛於警訊及偵查
中供述：伊與上訴人為同居關係，上訴人拿錢要伊承租桃園縣中壢市○○街十之一號
二樓住處，伊不認識賴廣生，在伊前揭住處二樓置物間之床鋪下查獲之安非他命六包
（重約二二一點六公克）係上訴人所有，上訴人均以置放在該址地下二樓停車場之車
牌號碼ＬＤ∣七九七九號自用小客車代步，故放置前開自用小客車後行李箱中之安非
他命二大包（重約一九００公克），亦應係上訴人所有；證人徐為能電話聯絡簿內記
載上訴人之聯絡電話號碼甚多，參酌徐為能、賴廣生、楊文媛相關供述之情節，堪認
楊文媛、賴廣生不利上訴人供述部分係屬事實；賴廣生在其本身涉嫌販賣安非他命之
案件中，並未利用供出毒品來源係上訴人以獲減刑，堪認賴廣生不利上訴人之供述係
屬事實。賴廣生雖就相關細節所為供述有些微出入，然其就上訴人販賣安非他命犯行
有關之重要事項，前後供述均甚明確一致，自不得以賴廣生就相關細節供述有些微出
入，即認賴廣生所為供述全部不足採信。依證人楊文媛先後所供述之內容，衡諸賴廣
生於另案警訊與偵查中，指陳上訴人前曾向其冒稱名為「吳昌發」，致賴廣生於八十
八年一月十二日為警查獲後，於偵查中供稱其係向中壢「吳昌發」購買安非他命，且
無法供述購買安非他命之詳細地址；賴廣生自八十七年七月二十九日至同年八月十日
、同年八月十四日至同年十月七日，分別在台灣台中看守所接受觀察勒戒與在台灣台
中監獄執行，而上訴人與黃金泰訂約買受ＬＤ∣七九七九號自用小客車之日期係八十
七年九月三十日等情。則賴廣生顯與上訴人並非熟識深交，賴廣生豈有可能委託上訴
人代為購車及承租房屋？況賴廣生生活圈係在台中地區，又豈有將大量安非他命藏置
在桃園縣中壢市，而需長途運輸增加遭查獲之風險？上訴人訂約購車日之八十七年九
月三十日，賴廣生仍在台中看守所受觀察勒戒，顯無可能委託上訴人代為購車。賴廣
生與上訴人、楊文媛二人俱非熟識，賴廣生豈有將毒品藏置上訴人與楊文媛同居處及
上訴人所使用之自用小客車之理？堪認上訴人辯稱：伊僅幫賴廣生購車及承租桃園縣
中壢市○○街十之一號二樓房屋等語，及證人楊文媛嗣於第一審改稱各語，均屬事後
卸責及迴護之詞，均不足採信。依證人蕭俊源、許文生所供述之內容，堪認蕭俊源並
非與賴廣生、許文生等人集資向上訴人購買安非他命者，蕭俊源供述各節，並不能為
有利上訴人之認定。又扣案之十包（即八包及二大瓶）粉末，經送請內政部警政署刑
事警察局鑑驗結果，確係甲基安非他命，並有該局刑鑑字第０九一０三０七六七八號
鑑驗通知書附卷可稽。另賴廣生於八十八年一月十二日凌晨，向上訴人購買而遭查獲
之粉末六十三包（合計淨重一三０九‧九二公克）確係安非他命，亦於賴廣生違反毒
品危害防制條例一案（台灣台中地方法院八十九年度訴更字第七一號），經送請法務
部調查局鑑驗屬實，有該案判決載明在卷可按。而販賣毒品其罪刑甚重，上訴人如非
有利可圖，絕不致以身試法，故上訴人顯係以每公克低於六百七十元之價格販入，再
以高於此價賣出，以資牟利。上訴人於原審之選任辯護人雖為其辯稱：本件警方係違
法搜索桃園縣中壢市○○街十之一號二樓及車號ＬＤ∣七九七九號自用小客車，其所
扣得之毒品不得作為認定上訴人有罪之證據，因警方持以搜索上開處所之搜索票為「
空白搜索票」，乃屬無效之搜索票，不生任何法律上之效力，退步言，縱該搜索票非
「空白搜索票」，惟搜索票上應加搜索處所並未包括車號ＬＤ∣七九七九號自小客車
，其亦違反「概括搜索票禁止原則」，且警方本不得逕行以「臨檢」之名，而恣意執
行搜索，否則將架空法律保留原則，完全排除刑事訴訟法搜索相關規定之適用，並任
司法警察僭越檢察官與法官之搜索權限云云。經查本件因證人賴廣生先於八十八年一
月十二日凌晨，與許文生、黃國智、綽號「阿嘉」、「阿志」、「大頭源」等人按一
定比例集資八十八萬元後，由賴廣生與綽號「阿嘉」、「大頭源」等人，共同在桃園
縣中壢市○○街十之一號，向上訴人購買安非他命六十三小包（合計淨重一三０九‧
九二公克，包裝重五七‧一四公克），交易完成後，由賴廣生帶回台中市準備分配予
上開出資之各施用者，卻適因當時同居之許文生與黃秋梅於聯絡賴廣生何時可分配毒
品，及因黃秋梅欲返還前向賴廣生借用之一萬八千元等事宜後，黃秋梅與許文生隨即
在其二人位於台中市○○路○段五六六之五號十六樓之一住處為警查獲，並為警循線
查悉賴廣生將持安非他命至上址分配予許文生，警方隨即在上址埋伏至同日下午十九
時許，在台中市○○路○段五六六號前查獲賴廣生，並扣得其等向上訴人購買由桃園
縣中壢市帶回之前開安非他命六十三小包。嗣經台灣台中地方法院檢察署檢察官在同
年月十三日及二十日偵查中，對賴廣生詳細偵訊並予勸導，賴廣生乃供明上開毒品安
非他命係向桃園縣中壢市之「吳昌發」購買，並願配合以查獲該「吳昌發」販賣毒品
犯行，繼於同年月二十一日，由該署檢察官發指揮書指揮台中縣警察局刑警隊幹員帶
同賴廣生，持該檢察官依當時合法簽發之搜索票，依憑賴廣生之記憶循跡而至桃園縣
中壢市○○街十之一號地下停車場與該址二樓，即其先前向「吳昌發」購買毒品之處
所（即甲○○、楊文媛同居租住處），經賴廣生確認並由警方人員向檢察官回報，檢
察官乃指示並授權警方人員當場填載應加搜索之處所後，進行搜索而查獲上訴人持有
之安非他命八包（毛重二二六‧七公克），並在停放於上址地下二樓停車場之車牌號
碼ＬＤ∣七九七九號自小客車後行李箱中，扣得以茶葉包裝袋裝之安非他命二大瓶（
毛重一千九百公克）等之過程，業據當日參與查獲本案之台中縣警察局刑警隊組長之
林金童、小隊長洪正忠、偵查員洪志南、張維忠、傅天浩等人於第一審審理中結證綦
詳，並據承辦檢察官當庭陳述明確；復有該紙搜索票附卷可考。徵諸該紙搜索票於偵
查案號、受搜索人姓名、限定搜索日期、應扣押之物、命司法警察官員執行扣押之事
由等欄俱已打字詳載，並其上之應加搜索處所、身體或物件一欄又已經檢察官命持票
之司法警察人員，於確認後回報檢察官經指示授權填載完成，就應受搜索之對象與客
體而言，應屬可得特定且甚為明確。從而前開搜索票之製發及執行，尚與所謂之「空
白搜索票」或無效之搜索票截然不同。且按九十年一月十二日修正公布前之刑事訴訟
法關於搜索之規定，檢察官本即有簽發搜索票之職權，而本件檢察官就前偵查另案被
告賴廣生涉嫌持有大量安非他命毒品案件所得之事證，認有相當理由且必要需搜索賴
廣生所指證，即甫販賣大量安非他命與賴廣生之人涉嫌藏置安非他命之處所與物件，
其就可得特定之對象與客體，在當時尚未採絕對令狀主義制度之情狀下，自不得任意
指為違法。並敘明上訴人雖聲請傳訊黃秋梅、賴廣生，然本件事證已經明確，黃秋梅
、賴廣生雖經傳拘未獲，惟其於本件事實之認定並無影響等情，予以綜合判斷。因而
撤銷第一審判決，改判依牽連犯論處上訴人販賣第二級毒品罪刑，業已說明其所憑之
證據及其認定之理由，從形式上觀察，並無違背法令之情形。按認定犯罪事實所憑之
證據，並不以直接證據為限，間接證據亦包括在內；審理事實之法院綜合卷內之直接
、間接證據，本於推理作用，於通常一般人均不致有所懷疑，得確信其為真實之程度
者，非不得據之而為被告有罪事實之認定。且證據之取捨與證據之證明力如何，均屬
事實審法院得自由裁量、判斷之職權；苟其此項裁量、判斷，並不悖乎通常一般之人
日常生活經驗之定則或論理法則，又於判決內論其何以作此判斷之心證理由者，即
不得任意指摘其為違法，而據為提起第三審上訴之合法理由。又供述證據前後，雖稍
有參差或互相矛盾，事實審法院非不可本於經驗法則斟酌其他證據作合理之比較定其
取捨，從而供述證據之一部認為真實者予以採取，亦非證據法則所不許。原判決採上
訴人自白各情等證據，認定上訴人委託黃金泰囑不知情之某刻印商偽刻徐為能之印章
，並蓋用偽刻之徐為能印文一枚於登記書上；採賴廣生等相關供述之內容等證據，論
斷上訴人係以每公克低於六百七十元之價格，向某不詳姓名者販入如原判決事實欄所
載之鉅量安非他命；採蕭俊源相關供述之內容等證據，說明蕭俊源並非與賴廣生合資
向上訴人購買安非他命者。並綜合前述各項證據資料，論斷本件警方之搜索程序尚難
指為違法；認定上訴人確有原判決事實欄所載之犯行，且其行使偽造私文書之犯行，
足以生損害於新竹區監理所桃園監理站對車籍登記管理之正確性及徐為能等情，乃其
採證職權之合法行使，不容任意指為違法。又上訴意旨(五)所載各情，或係行文問題，
或雖屬誤載而得以裁定更正者，縱認原判決就黃金泰等人相關供述等證據，未逐一說
明其為如何斟酌取捨之理由，而有微疵，然於判決之結果並無影響，依刑事訴訟法第
三百八十條規定，仍不得據為合法之第三審上訴理由。又其他案件判決之內容或結果
，並無當然拘束本案判決之效力。上訴意旨執徐為能等其他案件判決之內容，據以指
摘原判決不當，並非有據。關於犯罪之細節，如非犯罪構成之要素，而與犯罪同一性
無關者，判決書縱未記載說明，如於判決並無影響，即無違法可言。賴廣生如何與上
訴人聯絡購買安非他命等相關細節，並非構成犯罪事實之要素，其於辨別犯罪之同一
性並無影響，上訴意旨任意指摘原判決不當，並非有據。購買毒品者之供述固不得作
為認定犯罪之唯一證據，而須以補強證據證明其確與事實相符，然茲所謂之補強證據
，並非以證明犯罪構成要件之全部事實為必要，倘其得以佐證購買毒品者之供述非屬
虛構且與事實相符，即已充分。原判決已說明賴廣生不利上訴人之供述如何核與事實
相符，而堪以採信之理由，不得任意指為違法。檢察官就犯罪事實一部起訴者，其效
力及於全部，刑事訴訟法第二百六十七條定有明文。原判決已說明上訴人委由黃金泰
囑不知情之某刻印商偽刻徐為能印章一枚，並蓋用該偽刻之徐為能印文一枚於登記書
上，其偽造印章、偽造印文為偽造私文書之階段行為，不另論罪，即認前開部分為起
訴效力所及，其就該部分併予審判，於法並無違誤。按刑事訴訟法第三百七十九條第
十款所謂應調查之證據，係指該證據與待證事實有重要關係，在客觀上有予調查之可
能性及必要性而言。上訴意旨並未陳明曾聲請原審就0000000000號行動電
話為如何之調查，而原判決並已說明賴廣生雖經傳拘未獲，然其於本件事實之認定並
無影響。且本案事證已甚明確，縱再為上開調查，亦非即能為有利於上訴人之認定。
況原審於最後審判期日調查證據完畢開始辯論前，審判長問上訴人及其原審選任辯護
人尚有何證據請求調查，上訴人及其原審選任辯護人均答稱：「沒有」（原審卷第三
宗第三十四至三十五頁）。而本院為法律審，上訴人在本院又為此爭執，自非依據卷
內資料執為指摘之合法上訴第三審理由。上訴意旨對原審之論斷，究係違背何種法則
或如何適用法則不當，並未依據卷內資料具體指摘，徒憑己意而漫指違法，難謂係適
法上訴第三審之理由，其此部分之上訴違背法律上之程式，應予駁回。
二、使公務員登載不實部分：
按刑事訴訟法第三百七十六條所列各罪之案件，經第二審判決者，不得上訴於第三審
法院，法有明文。本件上訴人牽連犯使公務員登載不實部分，原判決認係成立刑法第
二百十四條之罪，核屬刑事訴訟法第三百七十六條第一款之案件，依上開說明，既經
第二審判決，自不得上訴於第三審法院。縱此部分與前述上訴人販賣第二級毒品及行
使偽造私文書部分，有牽連犯關係為裁判上一罪，但其販賣第二級毒品及行使偽造私
文書部分之上訴為不合法，本院應從程序上予以駁回，而無從為實體上判決，對於輕
罪之此部分，亦無從適用審判不可分原則，為實體上審判。上訴人竟復對此部分提起
上訴，顯為法所不許，應予駁回。
據上論結，應依刑事訴訟法第三百九十五條前段，判決如主文。
中      華      民      國    九十二    年      九      月     十八     日
                              最高法院刑事第三庭
                                  審判長法官  董  明  霈
                                        法官  林  茂  雄
                                        法官  王  居  財
                                        法官  張  祺  祥
                                        法官  石  木  欽
      右正本證明與原本無異
                                              書  記  官
中      華      民      國    九十二    年      九      月    二十五    日


司法院資訊處製作；財團法人民間司法改革基金會備份。
